【裁判字號】    99,交聲,22
【裁判日期】    990122
【裁判案由】    違反道路交通管理處罰條例聲明異議
【裁判全文】
臺灣士林地方法院交通事件裁定          99年度交聲字第22號
原處分機關  臺北市交通事件裁決所
異  議  人
即受處分人  甲○○
上列受處分人因違反道路交通管理處罰條例案件，對於臺北市交
通事件裁決所於民國98年12月22日所為之處分（原處分案號：北
市裁罰字第裁22-AIJ202045號）聲明異議，本院裁定如下：
    主  文
原處分關於甲○○汽車駕駛人，駕駛汽車經測試檢定酒精濃度超
過規定標準，處罰鍰新臺幣肆萬玖仟伍佰元部分撤銷。
上開撤銷部分，甲○○汽車駕駛人，駕駛汽車經測試檢定酒精濃
度超過規定標準，處罰鍰新臺幣玖仟伍佰元。
    理  由
一、按汽車駕駛人飲用酒類或其他類似物後其吐氣所含酒精濃度
    超過每公升0.25毫克或血液中酒精濃度超過百分之0.05以上
    者，不得駕車，道路交通安全規則第114 條第2 款定有明文
    ；次按汽車駕駛人，駕駛汽車經測試檢定有酒精濃度超過規
    定標準者，處新臺幣15,000元以上60,000元以下罰鍰，並當
    場移置保管其車輛及吊扣其駕駛執照1 年，並應接受道路交
    通安全講習，道路交通管理處罰條例第24條第1 項第2 款、
    第35條第1 項第1 款亦有明定。
二、原處分意旨略以：異議人即受處分人甲○○於民國96年2 月
    7 日22時10分許，駕駛車號DE-3755 號自用一般小客車（下
    稱系爭汽車），行經臺北市市○○道○○道，經臺北市政府
    警察局員警對其進行呼氣酒精濃度測試，當場測得其呼氣酒
    精濃度測試值達0.88mg/L，已逾規定不得駕駛車輛之濃度標
    準，經警掣單舉發違規，爰依道路交通管理處罰條例第35條
    第1 項第1 款、同條例第24條第1 項第2 款（原處分漏列第
    1 項第2 款）、違反道路交通管理事件統一裁罰基準及處理
    細則等規定，處罰鍰新臺幣（下同）49,500元，吊扣駕駛執
    照1 年，並施以道安講習（受處分人僅就原處分關於裁處罰
    鍰49,500元部分聲明異議，對其餘吊扣駕駛執照、道安講習
    之處分並無異議，吊扣駕駛執照1 年之期間業於97年3 月8
    日屆滿）。
三、異議意旨略以：受處分人於上揭時、地，因酒後駕車，經警
    攔檢酒測值為0.88mg/L，超過規定之標準而為舉發，上開酒
    醉駕車之同一事實，業經臺灣臺北地方法院檢察署檢察官為
    緩起訴處分，緩起訴期間為1 年，並命受處分人向國庫支付
    4 萬元，受處分人已繳納完畢，依道路交通管理處罰條例第
    35條第8 項規定，原處分應裁決僅繳納不足最低罰鍰部分即
    9,500 元，惟原處分卻裁罰49,500元，應予撤銷等語。
四、經查，受處分人於上開時地，酒後駕駛系爭汽車，因不勝酒
    力，不慎失控擦撞護欄，員警據報趕往處理，經測得其呼氣
    酒精濃度為每公升0.88毫克，為警舉發酒後駕車違規，嗣由
    臺灣臺北地方法院檢察署檢察官於96年3 月30日以96年度偵
    字第5511號為緩起訴處分，緩起訴期間為1 年，並命受處分
    人向國庫支付4 萬元，受處分人已履行完畢，緩起訴期間迄
    97年4 月17日屆滿未經撤銷等情，有臺北市政府警察局舉發
    違反道路交通管理事件通知單、前揭緩起訴處分書、臺灣高
    等法院被告前案紀錄表各1 份在卷可佐（本院卷第11、8 、
    19頁），且為受處分人供承在卷（本院卷第17頁），此部分
    事實堪以認定。原處分機關於98年12月22日依道路交通管理
    處罰條例第24條第1 項第2 款、第35條第1 項第1 款，違反
    道路交通管理事件統一裁罰基準及處理細則，及違反道路交
    通管理事件統一裁罰基準表等規定，裁處受處分人罰鍰49,5
    00元，吊扣駕駛執照1 年，施以道安講習（吊扣駕駛執照1
    年、道安講習部分因未聲明異議已確定）之事實，亦有原處
    分裁決書在卷可稽。按95年2 月5 日生效之行政罰法第26條
    第1 項規定，一行為同時觸犯刑事法律及違反行政法上義務
    規定者，依刑事法律處罰之。但其行為應處以其他種類行政
    罰或得沒入之物而未經法院宣告沒收者，亦得裁處之。究其
    立法目的，無非以一行為同時觸犯刑事法律及違反行政法上
    義務規定時，由於刑罰與行政罰同屬對不法行為之制裁，而
    刑罰之懲罰作用較強，故依刑事法律處罰，即足資警惕時，
    實無一事二罰再處行政罰之必要，且刑事法律處罰，由法院
    依法定程序為之，較符合正當法律秩序，應予優先適用，但
    罰鍰以外之沒入或其他種類行政罰，因兼具維護公共秩序之
    作用，為達行政目的，行政機關仍得併予裁處。然道路交通
    管理處罰條例第35條第8 項明定：「前項汽車駕駛人，經裁
    判確定處以罰金低於本條例第92條第3 項所訂最低罰鍰基準
    規定者，應依本條例裁決繳納不足最低罰鍰之部分」，參以
    該條項係於94年12月28日增訂，並於95年3 月1 日施行，對
    照行政罰法第26條關於一事不二罰之規定，係於94年2 月5
    日公布，於95年2 月5 日施行，顯見該項規定之立法目的應
    係考量適用行政罰法第26條後，在酒後駕車違規應受刑事處
    罰者，刑事處罰額度低於行政罰之流弊。參酌大法官釋字第
    503 號所揭示：違反作為義務之行為，同時構成漏稅行為之
    方法而處罰種類相同者，如從其一重處罰已足達成行政目的
    時，即不得再就其他行為併予處罰，始符憲法保障人民權利
    之意旨，並未排除因前揭刑事處罰偏低所產生不合理之流弊
    而特別立法補繳差額之情形。
五、次查，受處分人上開酒駕行為，經檢察官依刑事訴訟法第25
    3 條之2 第1 項第4 款規定為緩起訴處分，並命受處分人向
    國庫支付款項，受處分人係履行檢察官為緩起訴處分之命令
    ，此命令名義上雖非刑罰，但仍是一種特殊處遇措施，造成
    受處分人之財產減少，性質上亦屬干預人民自由之處分，與
    刑事制裁無異，實質上為刑事處罰。故檢察官為緩起訴處分
    並命向國庫支付款項者，其支付款項解釋上亦屬道路交通管
    理處罰條例第35條第8 項所規定之罰鍰，監理機關雖不得再
    為行政裁處，惟若行為人所支付之緩起訴處分金，未達道路
    交通管理處罰條例第92條第3 項所定最低罰鍰基準規定者，
    依該條例第35條第8 項之規定，即須補繳不足最低罰鍰之部
    分，始為適法。參諸違反道路交通管理事件統一裁罰基準表
    之規定，對於駕駛人駕駛汽車，而其吐氣所含酒精濃度超過
    每公升0.55毫克以上，其最低應納罰鍰之數額為49,500元。
    本件受處分人在刑事部分，業經檢察官為緩起訴處分，並經
    檢察官命向國庫支付4 萬元，顯不足49,500元之最低罰鍰。
    依上規定，本件受處分人行政罰之罰鍰部分，應於扣除上開
    4 萬元後，處以9,500 元罰鍰，原處分不察，逕裁處最低罰
    罰之全額，殊有未洽。
六、綜上述，受處分人上揭違規行為，既經臺灣臺北地方法院檢
    察署檢察官為緩起訴處分確定，命受處分人支付4 萬元予國
    庫，並已執行完畢，原處分機關依道路交通管理處罰條例第
    35條第1 項第1 款規定，又裁處受處分人罰鍰49,500元，殊
    有違誤，應由本院將原處分關於罰鍰部分撤銷，並就此部分
    改諭知裁罰如主文第2 項所示。
據上論斷，依道路交通案件處理辦法第20條前段，裁定如主文。
中    華    民    國    99    年    1     月    22    日
                    交通法庭法  官  陳美彤
以上正本證明與原本無異。
如不服本裁定應於送達後5日內向本院提出抗告狀。
                            書記官  吳旻玲
中    華    民    國    99    年    1     月    22    日


司法院資訊處製作；財團法人民間司法改革基金會備份。
